【裁判字號】    90,台上,1493
【裁判日期】    900315
【裁判案由】    偽造文書
【裁判全文】
最高法院刑事判決                            九十年度台上字第一四九三號
    上  訴  人  甲○○
右上訴人因偽造文書案件，不服台灣高等法院中華民國八十九年十二月三十日第二審
更審判決（八十八年度上更(一)字第三九八號，起訴案號：台灣台北地方法院檢察署八
十二年度偵字第一二一八一號），提起上訴，本院判決如左：
    主  文
上訴駁回。
    理  由
一、偽造私文書部分：
按刑事訴訟法第三百七十七條規定，上訴於第三審法院，非以判決違背法令為理由，
不得為之。是提起第三審上訴，應以原判決違背法令為理由，係屬法定要件。如果上
訴理由狀並未依據卷內訴訟資料，具體指摘原判決不適用何種法則或如何適用不當，
或所指摘原判決違法情事，顯與法律規定得為第三審上訴理由之違法情形，不相適合
時，均應認其上訴為違背法律上之程式，予以駁回。本件上訴人甲○○上訴意旨略稱
：(一)、原判決事實欄認定上訴人於民國八十二年八、九月間，透過知情之王信義之聯
繫，由與上訴人有犯意聯絡之成年男子薛大健偽造貼有李湘珍照片，其餘年籍資料記
載均與被害人梁利莉身分證內容相同之身分證一張等情。惟於理由欄內並未說明其憑
以認定上訴人與薛大健為共犯之證據及理由，有判決不備理由之違法。(二)、原判決諭
知沒收原判決附表編號九所示切結書上被害人之署押及印文各一個。惟事實欄就該部
分並無具體之記載，於法尚有未合。(三)、上訴人於庭訊時提供王正慶之年籍資料並聲
請傳喚，惟原審未予以傳喚到庭調查釐清事實，其所踐行之訴訟程序為有瑕疵等語。
惟查原判決認定上訴人有原判決事實欄所記載之共同連續行使偽造私文書，足以生損
害於他人（累犯）犯行，係以訊據上訴人坦承：伊以新台幣（下同）二萬元之代價製
作貼有李湘珍照片之偽造身分證等情，上訴人雖辯稱：伊僅建議王正慶之人得以原判
決事實欄所載之方法冒用被害人之名義貸款，但伊並未參與其等之犯行云云。然上訴
人確有前開犯行，業據共犯李許麗淑、李湘珍於台北市調查處偵訊中供述甚詳，並有
偽造之被害人身分證影本及如原判決附表所示文件影本附卷可稽。上情復為台灣士林
地方法院八十三年度訴字第一二六、四八六號刑事確定判決所是認。另共犯王信義於
台灣士林地方法院八十三年度訴字第一三七八號偽造文書一案審理中，亦供承：上訴
人曾於八十二年間以電話與伊聯繫詢問薛大健之所在，而按薛大健曾於八十年間經王
信義介紹與上訴人認識，而為上訴人偽造身分證等情。參諸李湘珍於其被訴偽造文書
一案中供承：上訴人聯絡伊打電話至地政事務所問明補正情況等情，堪認上訴人確有
參與並主導本件犯行，並與李許麗淑、李湘珍、王信義、薛大健、綽號「小宇」之不
詳姓名成年男子間，均互有犯意聯絡及行為分擔。李許麗淑、李湘珍二人於其等被訴
偽造文書案件之最初偵訊中，均未曾言及有王正慶之人，且參諸本件土地登記申請書
上留有李許麗淑租住處之電話，如本件係由所謂王正慶之人所為，何以留載李許麗淑
上開電話供聯絡之用？且台灣士林地方法院於該案審理中，依李許麗淑、李湘珍二人
所陳之地址均傳喚無所謂王正慶之人，上訴人於第一審及原審審理中，均無法提供所
謂王正慶之人之相關年籍等資料供法院傳訊調查，該王正慶之人是否上訴人杜撰用以
卸責，並非無疑。上訴人否認辯稱各節及李許麗淑、李湘珍上開陳稱各語，均屬事後
卸責及迴護之詞，均不足以採信等情，予以綜合判斷。因而撤銷第一審判決，改判論
處上訴人共同連續行使偽造私文書，足以生損害於他人（累犯）罪刑，已於判決內說
明其所憑之證據及其認定之理由，從形式上觀察，並無違背法令之情形。且按證據之
取捨與證據之證明力如何？均屬事實審法院得自由裁量、判斷之職權；苟其此項裁量
、判斷，並不悖乎通常一般之人日常生活經驗之定則或論理法則，又於判決內論其
何以作此判斷之心證理由者，即不得任意指摘其為違法，而據為提起第三審上訴之合
法理由。原判決已敘明上訴人供承：伊以二萬元之代價製作貼有李湘珍照片之偽造被
害人身分證等情是實（原判決正本第四頁第五至六行），且上訴人如何偽造上開身分
證之事實，並據李許麗淑於台北市調查處供稱：上訴人透過王信義在台中的關係，偽
造製作貼有李湘珍照片之偽造被害人身分證（原判決正本第四頁第十五至十六行）；
及李湘珍於台北市調查處供稱：上訴人拿伊照片透過其朋友製作貼有伊照片之偽造被
害人身分證等情甚詳，且上情復為台灣士林地方法院八十三年度訴字第一二六號、四
八六號刑事確定判決所是認（原判決正本第五頁第二至六行、第十七行至第六頁第二
行）。另王信義於台灣士林地方法院八十三年度訴字第一三七八號偽造文書案件中，
亦供稱：八十二年間上訴人以電話與伊聯繫，並詢問薛大健之所在地等情（原判決正
本第五頁第十至十三行），因認上訴人與薛大健等人間，均互有犯意聯絡及行為分擔
，為共同正犯。按諸王信義另明白供稱：被害人身分證是伊介紹上訴人等跟台中朋友
弄的（八十三年度訴字第一三七八號卷第六十八頁）；是伊介紹薛大健給上訴人認識
（同上卷第七十九頁背面）；八十二年間上訴人等問伊說薛大健在何處，伊就告訴他
們（同上卷第一二○頁背面）等語；又原判決事實欄已認定記載：李湘珍偽造被害人
之署押，並蓋用偽造之被害人印文於切結書上，持向台北市士林區地政事務所行使等
情明確（原判決正本第三頁第十至十二行）。原判決認定上訴人與薛大健等為共犯，
已說明憑以認定之證據及理由；原判決諭知沒收原判決附表編號９切結書上偽造之被
害人署押及印文，亦已於事實欄認定記載明確，不得任意指有事實不明或理由不備之
違法。又王正慶之人應係上訴人杜撰用以卸責之辯詞，且上訴人經第一審通緝到案後
迄原審審理中，均無法提供所謂王正慶之人之年籍等資料供法院傳訊，已據原判決說
明甚詳。上訴人雖指稱：伊於庭訊時提供王正慶之年籍資料並聲請傳喚云云，惟上訴
意旨並未依據卷內訴訟資料具體指稱其係如何向法院陳明上情。況原審於最後審判期
日調查證據完畢開始辯論前，審判長問上訴人尚有何證據聲請調查，上訴人答稱：「
無」（原審上更(一)卷第五十四頁），原審因認無再調查是否確有王正慶之人之必要，
所踐行之訴訟程序難謂於法有違。且本院為法律審，上訴人在本院又為此爭執，自非
依據卷內資料執為指摘之合法上訴第三審理由。上訴意旨對原審之論斷，究係違背何
種法則或如何適用法則不當，並未依據卷內資料具體指摘，徒憑己意，或就原判決已
有說明之事項，或就原審判斷證據證明力之合法職權行使，漫指其違法，重為單純事
實上之爭執，難謂係適法上訴第三審之理由，其此部分之上訴違背法律上之程式，應
予駁回。
二、偽造特種文書及使公務員登載不實部分：
按刑事訴訟法第三百七十六條所列各罪之案件，經第二審判決者，不得上訴於第三審
法院，法有明文。本件上訴人一行為同時觸犯偽造特種文書及使公務員登載不實部分
，原判決認係成立刑法第二百十六條、第二百十二條、第二百十四條之罪，核屬刑事
訴訟法第三百七十六條第一款之案件，依上開說明，既經第二審判決，自不得上訴於
第三審法院。縱此部分與前述上訴人共同連續行使偽造私文書部分有想像競合裁判上
一罪之關係，但其共同連續行使偽造私文書部分之上訴為不合法，本院應從程序上予
以駁回，而無從為實體上判決，對於輕罪之上開部分，亦無從適用審判不可分原則，
為實體上審判。上訴人竟復提起上訴，顯為法所不許，應予駁回。
據上論結，應依刑事訴訟法第三百九十五條前段，判決如主文。
中      華      民      國     九十     年      三      月     十五     日
                              最高法院刑事第四庭
                                  審判長法官  董  明  霈
                                        法官  丁  錦  清
                                        法官  林  茂  雄
                                        法官  王  居  財
                                        法官  張  祺  祥
      右正本證明與原本無異
                                              書  記  官
中      華      民      國     九十     年      三      月    二十一    日


司法院資訊處製作；財團法人民間司法改革基金會備份。
